【裁判字號】    95,訴,548
【裁判日期】    950929
【裁判案由】    毒品危害防制條例
【裁判全文】
臺灣基隆地方法院刑事判決               95年度訴字第548號
公  訴  人  臺灣基隆地方法院檢察署檢察官
被      告  甲○○
上列被告因違反毒品危害防制條例案件，經檢察官提起公訴（95
年度毒偵字第1437號），被告為有罪之陳述，本院合議庭裁定由
受命法官獨任以簡式審判程序進行審理，並判決如下：
    主  文
甲○○施用第一級毒品，累犯，處有期徒刑捌月；又施用第二級
毒品，累犯，處有期徒刑月。應執行有期徒刑拾月。
    事  實
一、甲○○前因施用毒品案件，二度經觀察、勒戒後，均認無繼
    續施用毒品之傾向，由臺灣基隆地方法院檢察署檢察官先後
    於民國88年9月8日、89年2月19日，各以88年度偵緝字第370
    號、88年度毒偵字第249 號、89年度毒偵緝字第77號及89年
    度毒偵字第681號為不起訴處分確定，並分別於88年9月14日
    、89年2 月24日執行完畢釋放。復因施用毒品案件，經送強
    制戒治（90年2 月13日停止戒治，嗣經撤銷停止戒治，自90
    年6 月11日起執行殘餘戒治期間4月5日，於90年10月15日執
    行完畢釋放），並由上開檢察署檢察官聲請簡易判決處刑，
    經本院以89年度基簡字第568號判決判處有期徒刑6月確定。
    再因施用毒品案件，經送強制戒治（92年11月21日起執行戒
    治，迨93年1月9日因毒品危害防制條例修正而終結戒治），
    經上開檢察署檢察官提起公訴，由臺灣高等法院以90年度上
    訴字第3168號判決判處有期徒刑10月確定，上開案件所處徒
    刑接續執行，於92年1 月18日縮刑期滿執行完畢。復因施用
    毒品案件，經本院以92年度訴字第435號、93年度訴字第384
    號判決分別判處有期徒刑1年、8月確定，經合併定應執行刑
    為有期徒刑1年6月（本院93年度聲字第759號），於94 年11
    月3 日假釋出監，94年12月18日假釋期滿，其未執行之刑，
    以已執行論。
二、甲○○不思戒除毒癮，猶於95年5月18日上午9時許，在其斯
    時位於基隆市○○街139號4樓租屋處，以捲煙吸食之方式，
    施用第一級毒品海洛因一次；另於95年5 月19日某時，在其
    友人「大仔」位於基隆市○○路37號1 樓住處內，以將第二
    級毒品安非他命置放玻璃球內加熱燃燒產生煙霧而吸食之方
    式，施用第二級毒品安非他命一次。嗣因其為列管之毒品調
    驗人口，而於95年5月20日晚間9時許，為警通知前往採尿送
    驗，結果呈海洛因之嗎啡陽性反應、甲基安非他命陽性反應
    ，而悉上情。
三、案經基隆市警察局第二分局報告臺灣基隆地方法院檢察署檢
    察官偵查起訴。
    理  由
壹、程序事項
    查本件被告甲○○所犯者非為死刑、無期徒刑、最輕本刑為
    3 年以上有期徒刑之罪或高等法院管轄第一審案件，其於準
    備程序進行中，先就被訴事實為有罪之陳述，經告知其簡式
    審判程序之旨，並聽取公訴人、被告之意見後，本院業已依
    刑事訴訟法第273條之1第1 項之規定，裁定由受命法官獨任
    以簡式審判程序進行本案之審理。
貳、實體事項
一、前揭事實業據被告於本院審理時坦承不諱，而其為警查獲後
    所採集之尿液檢體，經送請檢驗、複驗，結果均呈海洛因之
    嗎啡陽性反應（由於海洛因在人體內會代謝成嗎啡，因此涉
    嫌海洛因之吸食者，係檢驗其尿液中之嗎啡反應）、甲基安
    非他命陽性反應，有臺灣檢驗科技股份有限公司95年6月6日
    CH/2006/51306 號濫用藥物尿液檢驗報告、法務部調查局95
    年9月4 日調科壹字第09522212840號鑑定書附卷可稽，足見
    被告自白施用第一級毒品海洛因、第二級毒品安非他命之情
    節，與事實相符，應可採信。又被告前因施用毒品案件，二
    度經觀察、勒戒後，均認無繼續施用毒品之傾向，由臺灣基
    隆地方法院檢察署檢察官先後於88年9月8日、89年2 月19日
    ，各以88年度偵緝字第370 號、88年度毒偵字第249 號、89
    年度毒偵緝字第77號及89年度毒偵字第681 號為不起訴處分
    確定，並分別於88年9月14日、89年2月24日執行完畢釋放。
    復因施用毒品案件，經送強制戒治，於90年2月13 日停止戒
    治，嗣經撤銷停止戒治，自90年6 月11日起執行殘餘戒治期
    間4月5日，於90年10月15日執行完畢釋放等情，亦有臺灣高
    等法院被告前案紀錄表、前揭不起訴處分書附卷足佐。綜上
    所陳，本案事證明確，被告於強制戒治執行完畢後，5 年以
    內再犯施用毒品之犯行，堪可認定，應依法論科。
二、論罪科刑：
    (一)刑法於94年2月2日修正公布，95年7月1日施行（下稱新
        法；修正前刑法下稱舊法），新法第2條第1項之規定，
        係規範行為後法律變更所生新舊法律比較適用之準據法
        ，於新法施行後，應適用新法第2條第1項之規定，為「
        從舊從輕」之比較。本案之新舊法比較詳如附表所示。
    (二)查海洛因、安非他命分別係毒品危害防制條例所列管之
        第一級、第二級毒品，此為該條例第2條第2項第1 款、
        第2 款所明定；又犯毒品危害防制條例第10條施用毒品
        之罪者，檢察官應聲請法院裁定，令被告入勒戒處所觀
        察、勒戒，經觀察、勒戒後，無繼續施用毒品之傾向者
        ，應即釋放，並由檢察官為不起訴處分，有繼續施用毒
        品之傾向者，則由檢察官先聲請法院裁定令入戒治處所
        施以強制戒治，俟強制戒治期滿，再行釋放，並由檢察
        官為不起訴處分；而依前開規定觀察勒戒或強制戒治執
        行完畢釋放後，5 年內再犯施用毒品之罪者，檢察官應
        依法追訴，毒品危害防制條例第20條第1項、第2項、第
        23條第2項分別定有明文。
    (三)核被告於強制戒治執行完畢後，5 年以內再犯施用第一
        級毒品海洛因、第二級毒品安非他命之行為，係犯毒品
        危害防制條例第10條第1 項之施用第一級毒品罪、同條
        第2 項之施用第二級毒品罪。被告持有第一級毒品海洛
        因、第二級毒品安非他命之低度行為，應為施用毒品之
        高度行為所吸收，均不另論罪。被告所犯上開二罪，犯
        意各別，行為互殊，應予分論併罰。又被告前曾受如事
        實欄所載有期徒刑之執行，此有臺灣高等法院被告前案
        紀錄表附卷可考，其於有期徒刑之執行完畢後，5 年以
        內故意再犯本件有期徒刑以上之罪，為累犯，應加重其
        刑。本院審酌被告犯罪之動機、吸食頻率、曾有施用毒
        品之前科仍不知戒除，惟犯罪後坦承犯行，且所犯之施
        用毒品犯行乃戕害自己身心健康，並未危及他人等一切
        情狀（依最高法院95年度第八次刑事庭會議決議六(一)之
        意旨，新法第57條之規定，為法院就刑之裁量審認標準
        見解之明文化，非屬法律之變更，無新舊法比較適用之
        問題），分別量處如主文所示之刑，並定其應執行之刑
        。
據上論斷，應依刑事訴訟法第273條之1第1項、第299條第1 項前
段，毒品危害防制條例第10條第1項、第2項，刑法第11條前段、
第2條第1項、第47條第1項，修正前刑法第51條第5款，判決如主
文。
本案經檢察官乙○○到庭執行職務。
中    華    民    國    95    年    9     月    29    日
                  刑事第五庭法  官  楊皓清
以上正本證明與原本無異。
對於本件判決如有不服，應於收受送達後10日內，向本院提出上
訴書狀，上訴於臺灣高等法院，並按他造當事人之人數附具繕本
。
中    華    民    國    95    年    9     月    29    日
                            書記官  王月娥
附錄論罪法條：
毒品危害防制條例第10條第1項、第2項
施用第一級毒品者，處6月以上5年以下有期徒刑。
施用第二級毒品者，處3年以下有期徒刑。
附表
┌──┬───────────┬───────────┬──────┬─────────┐
│編號│     新法規定         │      舊法規定        │  比較結果  │    理由及根據    │
├──┼───────────┼───────────┼──────┼─────────┤
│ 一 │第47條第1項           │第47條                │無須比較    │1.舊法有關累犯之成│
│    │受徒刑之執行完畢，或一│受有期徒刑之執行完畢，│            │  立，不以再犯之罪│
│    │部之執行而赦免後，5 年│或受無期徒刑或有期徒刑│            │  係故意犯罪為限，│
│    │以內故意再犯有期徒刑以│一部之執行而赦免後，5 │            │  然新法則以再犯故│
│    │上之罪者，為累犯，加重│年以內再犯有期徒刑以上│            │  意犯為成立累犯之│
│    │本刑至二分之一。      │之罪者，為累犯，加重本│            │  要件。換言之，若│
│    │                      │刑至二分之一。        │            │  被告再犯者係故意│
│    │                      │                      │            │  犯罪，則修正前、│
│    │                      │                      │            │  後之規定，均成立│
│    │                      │                      │            │  累犯。此部分之新│
│    │                      │                      │            │  舊法規定並無二致│
│    │                      │                      │            │  ，因無刑罰法律之│
│    │                      │                      │            │  變更，無須為新舊│
│    │                      │                      │            │  法之比較。      │
│    │                      │                      │            │2.最高法院95年度第│
│    │                      │                      │            │  八次刑事庭會議決│
│    │                      │                      │            │  議四之反面解釋。│
├──┼───────────┼───────────┼──────┼─────────┤
│ 二 │第51條第5款           │第51條第5款           │舊法第51條第│1.新法第51條第5款 │
│    │宣告多數有期徒刑者，於│宣告多數有期徒刑者，於│5款         │  提高多數有期徒刑│
│    │各刑中之最長期以上，各│各刑中之最長期以上，各│            │  合併應執行之刑不│
│    │刑合併之刑期以下，定其│刑合併之刑期以下，定其│            │  得逾30年，新法施│
│    │刑期。但不得逾30年。  │刑期。但不得逾20年。  │            │  行後，應依新法第│
│    │                      │                      │            │  2 條第1 項之規定│
│    │                      │                      │            │  ，適用最有利於行│
│    │                      │                      │            │  為人之法律。裁判│
│    │                      │                      │            │  確定前犯數罪，其│
│    │                      │                      │            │  中一罪在新法施行│
│    │                      │                      │            │  前者，亦同。    │
│    │                      │                      │            │2.本案數罪併罰，該│
│    │                      │                      │            │  數罪均於新法施行│
│    │                      │                      │            │  前所犯，因新法並│
│    │                      │                      │            │  無較有利受刑人之│
│    │                      │                      │            │  情形，應適用舊法│
│    │                      │                      │            │  之規定。        │
│    │                      │                      │            │3.最高法院95年度第│
│    │                      │                      │            │  八次刑事庭會議決│
│    │                      │                      │            │  議五(一)參照。    │
└──┴───────────┴───────────┴──────┴─────────┘


司法院資訊處製作；財團法人民間司法改革基金會備份。
